臺灣新北地方法院民事裁定
111年度消債更字第85號
聲  請  人  吳朝文

代  理  人  陳文祥律師（法扶律師）
上列聲請人依消費者債務清理條例聲請更生事件，本院裁定如下
：
    主  文
聲請人吳朝文自中華民國一百一十一年七月八日上午十一時起開
始更生程序。
命司法事務官進行更生程序。
    理  由
一、按債務人不能清償債務或有不能清償之虞者，得依本條例所
    定更生或清算程序，清理其債務；本條例所稱消費者，係指
    5年內未從事營業活動或從事小規模營業活動之自然人，前
    項小規模營業係指營業額平均每月新臺幣（下同）20萬元以
    下者；債務人無擔保或無優先權之本金及利息債務總額未逾
    1,200萬元者，於法院裁定開始清算程序或宣告破產前，得
    向法院聲請更生。消費者債務清理條例（下稱消債條例）第
    3條、第2條第1項、第2項、第42條第1項分別定有明文。又
    債務人對於金融機構負債務者，在聲請更生或清算前，應向
    最大債權金融機構請求協商債務清償方案，或向其住、居所
    地之法院或鄉、鎮、市、區調解委員會聲請債務清理之調解
    。債務人為前項請求或聲請，應以書面為之，並提出財產及
    收入狀況說明書、債權人及債務人清冊，及按債權人之人數
    提出繕本或影本，亦為消債條例第151條第1項、第2項所明
    定。再法院開始更生程序之裁定，應載明其年、月、日、時
    ，並即時發生效力；法院裁定開始更生或清算程序後，得命
    司法事務官行更生或清算程序，消債條例第45條第1項、第1
    6條第1項前段亦有明文可參。
二、本件聲請意旨略以：伊因入不敷出，致積欠無擔保或無優先
    權之債務總金額為114萬9,644元。伊雖依消債條例向本院聲
    請前置調解，惟伊無法負擔還款方案，復尚有資產公司之債
    務未清償，致協商不成立，是伊實有不能清償債務之虞。又
    伊於5年內並未從事營業額平均每月20萬元以下之營業活動
    ，復未經法院裁定開始清算程序或宣告破產，爰請求鈞院裁
    定准予更生等語。
三、經查：
  ㈠本件聲請人於消債條例施行後，向本院聲請債務清理調解程
    序，最大債權銀行中國信託商業銀行股份有限公司（下稱中
    信銀行），經評估後未提出還款方案，兩造亦未於調解期日
    到庭，致協商不成立等情，業經本院職權調取本院110年度
    司消債調字第787號卷（下稱司調卷）查明屬實，是本件聲
    請人所提更生之聲請所應審究者為其現況是否有不能清償債
    務或有不能清償之虞之情事。
  ㈡又聲請人主張有不能清償債務之虞之事實，業據其提出財產
    及收入狀況說明書、全國財產稅總歸戶財產查詢清單、民國
    108及109年度綜合所得稅各類所得資料清單、債權人清冊、
    財團法人金融聯合徵信中心查詢當事人綜合信用報告回覆書
    、勞工保險被保險人投保資料表、社會住宅轉租契約書、銀
    行存摺內頁影本、戶籍謄本、新北市社會福利資格證明三重
    區、機車行車執照等件為證（見本院卷第17至43頁、第131
    至133頁、第155至159頁）。聲請人名下除有機車2台（2006
    年、2010年出廠）外，無其他貴重財產，並現以擺地攤為業
    ，每月收入為33,000元，有111年5月6日民事陳報狀、111年
    6月21日調查筆錄在卷可稽（見本院卷第127頁、第226頁）
    。復依新北市政府城鄉發展局函、新北市三重區公所函所示
    ，聲請人除111年3月至同年12月間每月領有中低收入戶人口
    補助款共計2,000元外，無領有其他社會補助（見本院卷第6
    9至72頁）。另聲請人主張其每月必要支出依新北市政府所
    公告之110年度新北市最低生活費之1.2倍即18,720元計算，
    經核符合消債條例第64條之2第1項規定；且依消債條例施行
    細則第21條之1第3項規定，聲請人若表明以行政院衛生福利
    部公布之最低生活費1.2倍計算必要支出，毋庸記載原因、
    種類及提出證明文件，是聲請人上開主張應為可採。聲請人
    復主張每月支出兒子吳承恩、吳承霖二分之一比例之扶養費
    共18,720元【計算式：18,720÷2×2＝18,720】，核依目前社
    會經濟消費之常情，並未逾一般人生活程度，尚屬合理。
  ㈢以聲請人聲請其每月固定可得收入為35,000元【計算式：33,
    000＋2,000＝35,000】；每月必要生活支出及扶養費共計37,4
    40元【計算式：18,720＋18,720＝37,440】，是所得收入扣除
    合理之必要活支出後，已入不敷出，是本院審酌聲請人現況
    之財產、勞力及信用等清償能力，足認以聲請人每月收入於
    扣除每月合理之基本生活費用，應已不能清償前開所負無擔
    保或無優先權債務114萬9,644元。從而，聲請人所為本件聲
    請，核符消債條例第3條所定之要件。
四、綜上所述，本件聲請人合於消債條例所定之條件，並未從事
    營業活動，且其確有不能清償債務之情事，又所負無擔保或
    無優先權之債務並未逾1,200萬元，亦未經法院裁定開始清
    算程序或宣告破產，復查無消債條例第6條第3項、第8條或
    第46條各款所定駁回更生聲請之事由存在，則聲請人聲請本
    件更生，應予准許。至聲請人於更生程序開始後，應另提出
    足以為債權人會議可決或經法院認為公允之更生方案以供採
    擇，俾免更生程序進行至依消債條例第61條規定應行清算之
    程度，附此敘明。
五、依消費者債務清理條例第11條第1項、第45條第1項、第16條
    第1項，裁定如主文。
中　　華　　民　　國　　111 　年　　7 　　月　　8 　　日
                  民事第六庭  法  官  許瑞東
上為正本係照原本作成。
本裁定不得抗告。
本裁定已於111年7月8日上午11時公告。
中　　華　　民　　國　　111 　年　　7 　　月　　8 　　日
                              書記官  曾怡婷